# 因董事会改选丧失控制权的会计处理

提问人：hgd20084944 时间：2020-08-31 14:01:00
案例背景：B公司为上市公司，股权较为分散，其中A公司作为B公司第一大股东，持有B约26%股权。 2019 以及以前年度A公司均在B公司董事会占1/2以上席位，对B公司具有控制权，B公司重大经营决策需要经A公司批准。
2020 年度，因B公司改选董事会【根据公司章程董事会成员选举规则：持股3%以上股东均可提名，每位股东有权取得的选票数等于其所持有的股票数乘以拟选独立董事人数的乘积数（独董和非独董分开）】，导致A公司委派董事会成员席位＜B公司1/2，B公司重大经营决策无需经A公司批准。A公司因董事会改选导致丧失对B公司控制权，仍具有重大影响。
问题一：个别报表和合并报表的会计处理参照以下原则进行处理是否恰当？
1 、在编制个别报表时，按照《企业会计准则第 2 号——长期股权投资》的有关规定进行会计处理：投资方因处置部分权益性投资等原因丧失了对被投资单位的控制的，在编制个别财务报表时，处置后的剩余股权能够对被投资单位实施共同控制或施加重大影响的，应当改按权益法核算，并对该剩余股权视同自取得时即采用权益法核算进行调整。
2 、在编制合并财务报表时，按照《企业会计准则第 33 号——合并财务报表》的有关规定进行会计处理：企业因处置部分股权投资等原因丧失了对被投资方的控制权的，在编制合并财务报表时，对于剩余股权，应当按照其在丧失控制权日的公允价值进行重新计量。处置股权取得的对价与剩余股权公允价值之和，减去按原持股比例计算应享有原有子公司自购买日或合并日开始持续计算的净资产的份额之间的差额，计入丧失控制权当期的投资收益，同时冲减商誉。与原有子公司股权投资相关的其他综合收益等，应当在丧失控制权时转为当期投资收益。
如以上处理方式有误，那么应该如何进行处理较为恰当？
问题二：假如问题一所述方法是合适的，由于A公司并非由于处置B公司股权导致的丧失控制权，而是由于董事会改选丧失控制权，所以B公司股权并无处置对价作为公允价值参照。那么合并报表层面重新计量B公司股权价值的时候，公允价值如何确定（企业并未对B公司股权价值进行评估）？企业提出采用B公司股票市价作为公允价值，但是由于A公司仍然对B公司具有重大影响，审计人员认为可能并不恰当。是否需要对A公司持有的B公司股权进行评估？

回答人：chenyiwei
1 、在确定因被投资企业董事会改选而丧失控制权的前提下，你的理解基本合理。
2 、因为B是上市公司，故B公司股权在丧失控制权之日的公允价值应以当日股价为基础确定。“企业提出采用B公司股票市价作为公允价值”基本合理。